【裁判字號】    97,交聲,1217
【裁判日期】    971231
【裁判案由】    違反道路交通管理處罰條例聲明異議
【裁判全文】
臺灣臺北地方法院交通事件裁定        97年度交聲字第1217號
原處分機關  交通部公路總局臺北區監理所
異  議  人
即受處分人  甲○○
上列受處分人因違反道路交通管理處罰條例案件，對於交通部公
路總局臺北區監理所於中華民國九十七年四月九日所為之處分（
原處分案號：北監自裁字裁四○－ＺＩＢ○七七七四六號），聲
明異議，本院裁定如下：
    主  文
異議駁回。
    理  由
一、按行車速度，依速限標誌或標線之規定，道路交通安全規則
    第九十三條第一項前段定有明文。次按汽車行駛於高速公路
    ，其行車速度超過規定之最高速限或低於規定之最低速限，
    處汽車駕駛人新臺幣（下同）三千元以上六千元以下罰鍰，
    並記違規點數一點；又對於行車速度超過規定最高速限或低
    於規定最低速限之違規行為，採用固定或非固定式科學儀器
    取得證據資料證明者，於高速公路須至少於三百公尺前，明
    顯標示之，道路交通管理處罰條例第三十三條第一項第一款
    、第六十三條第一項第一款、第七條之二第三項亦分別定有
    明文。是按汽車駕駛人，行駛於高速公路，其行車速度超過
    規定之最高速限或低於規定之最低速限，且超過規定之最高
    速限未滿二十公里時，依違反道路交通管理事件統一裁罰基
    準表（下稱基準表）規定，應裁罰三千元之罰鍰並記違規點
    數一點。
二、本件異議人即受處分人甲○○所有車牌號碼九Ｆ－五九五二
    號自用一般小客車，於民國九十六年九月八日上午十時五十
    二分許，行經國道三號北向十五公里處，為設於該處之雷達
    （射）測定其行速為時速一百零八公里，超過該處之最高速
    限時速九十公里，經拍照採證後，以其超過該路段規定之最
    高限速（即九十公里）未滿二十公里，而由內政部警政署國
    道公路警察局第九警察隊員警依測速儀器採證照片逕行掣單
    舉發。嗣受處分人向原處分機關提出申訴，經原處分機關函
    請舉發機關調查結果，仍認受處分人之上開違規行為屬實，
    原處分機關乃以受處分人有「汽車行駛於高速公路，其行車
    速度超過規定之最高速限或低於規定之最低速限」之違規事
    實，依違反道路交通管理處罰條例第三十三條第一項第一款
    、第六十三條第一項第一款（漏列第一款）規定裁處受處分
    人罰鍰三千元，並記違規點數一點在案。
三、本件聲明異議意旨詳如後附之聲明異議狀影本所載。
四、本件受處分人所有自用小客車（實際駕車之人為受處分人之
    子鄭騰榮），確有於前述時日行駛於國道三號北向十五公里
    處，以一百零八公里時速超速行駛且為警拍照採證之行為，
    惟於聲明異議狀內辯稱：有關單位並未依道路交通管理處罰
    條例第七條之二第三項規定，於至少三百公尺前明顯標示，
    自不得對該超速行為予以處罰云云。
五、經查：
(一)按道路交通管理處罰條例之處罰，受舉發違反道路交通管理
    事件之受處罰人，認為受舉發之違規行為應歸責他人者，應
    於舉發違反道路交通管理事件通知單應到案日期前，檢附相
    關證據及應歸責人相關證明文件，向處罰機關告知應歸責人
    ，處罰機關應即另行通知應歸責人到案依法處理，逾期未依
    規定辦理者，仍依本條例各該違反條款規定處罰，道路交通
    管理處罰條例第八十五條第1項定有明文。又汽車駕駛人之
    行為經以科學儀器取得證據資料證明其行為違規，當場不能
    或不宜攔截製單舉發者，得逕行舉發，同條例第七之二條第
    一項第七款亦定有明文。查本件交通違規之汽車駕駛人為受
    處分人之子鄭騰榮，業經鄭騰榮於九十六年十一月二十日以
    電子郵件方式傳送之申訴書中明白表示，有該電子郵件一份
    附卷可憑，是原處分機關自收受該申訴書時已知悉本件舉發
    之違規行為非可歸責於受處分人，惟受處分人未於舉發通知
    單上所載應到案日期前，檢附相關證據及應歸責人相關證明
    文件，向原處分機關告知實際應歸責人，基此，原處分機關
    依舉發單位逕行舉發之車輛所有人為本件裁罰之對象，程序
    上並無違誤，先予敘明。
(二)再行車速度超過規定之最高速限或低於規定之最低速限之違
    規行為，採用固定或非固定式科學儀器取得證據資料證明者
    ，於一般道路須至少於一百公尺前，於高速公路、快速公路
    須至少於三百公尺前，明顯標示之，道路交通管理處罰條例
    第七之二條第二項第九款、第三項，分別定有明文。受處分
    人雖辯稱舉發地點前方三百公尺前未設置速限標誌云云，然
    受處分人所有之上開自用小客車於前開時地行經國道三號北
    向十五公里處時，以一百零八公里時速超速行駛（最高速限
    九十，超速未滿二十公里）並為警拍照採證之事實，有舉發
    採照照片一張在卷可稽，受處分人對於此一違規行為亦不否
    認，此部分事實堪以認定。且內政部警政署國道公路警察局
    確有依道路交通管理處罰條例第七條之二第三項規定於國道
    三號北向十五公里三百公尺處有設置明顯之「前有測速照相
    」告示牌及速限標誌，有內政部警政署國道公路警察局第九
    警察隊九十六年十二月二十六日公警九交字第○九六○九七
    二六二一號函一份在卷可稽，且依受處分人之代理人鄭騰榮
    自承至現場查看確實有設置一含速限「九十」及「前有測速
    照相」之告示牌無誤，並無異議意旨所指之有關單位未依道
    路交通管理處罰條例第七條之二第三項規定於三百公尺前明
    顯標示一情。再上開道路交通管理處罰條例第七條之二第三
    項之規定旨在提醒駕駛人應隨時注意自己之行車速限，以免
    因剎那間之超速而遭突襲採證受罰，立意固然良善，然該規
    定所指之「三百公尺」應僅為概括估算，只要實際設置地點
    係在拍照採證前「三百公尺」之附近即可，非必絲毫不能有
    差，自屬當然解釋；雖本案採證地點在國道三號北向十五公
    里處，而上開告示牌，而非「精準」設置在十五公里三百公
    尺處，惟任何一行經國道三號北向十五公里三百公尺處之駕
    駛人均可直接目視此一告示牌甚明，則該告示牌之設置地點
    自已符合上開道路交通管理處罰條例第七條之二第三項規定
    ，受處分人據此爭執謂告示牌係設置在十五公里二百多公尺
    處，違反規定，不得處罰云云，顯屬強辯，不足採信。是以
    ，本件事證明確，受處分人確有前開違規行為堪以認定。
六、綜上所述，本件受處分人所有自用小客車於前揭時、地確有
    上開超速行駛之違規事實，原處分機關依前揭道路交通管理
    處罰條例第三十三條第一項第一款、第六十三條第一項第一
    款、處理細則第四十三條、第四十四條暨基準表之規定裁處
    受處分人三千元罰鍰，並記違規點數一點，核無違誤，本件
    聲明異議為無理由，應予駁回。
據上論斷，應依道路交通案件處理辦法第十九條，裁定如主文。
中    華    民    國    97    年    12    月    31    日
                  交通法庭  法  官  黃紹紘
以上正本證明與原本無異。
如不服本裁定，應於送達後5日內，向本院提出抗告狀。
                            書記官  陳靜君
中    華    民    國    98    年    1     月    7     日


司法院資訊處製作；財團法人民間司法改革基金會備份。
